【裁判字號】    99,台上,7673
【裁判日期】    991209
【裁判案由】    違反毒品危害防制條例
【裁判全文】
最高法院刑事判決            九十九年度台上字第七六七三號
上  訴  人  王新富
            柯玉華
上列上訴人等因違反毒品危害防制條例案件，不服台灣高等法院
台中分院中華民國九十九年十月十二日第二審判決（九十九年度
上訴字第一四六一號，起訴案號：台灣台中地方法院檢察署九十
九年度偵字第二八六三號），提起上訴，本院判決如下：
    主  文
上訴駁回。
    理  由
按刑事訴訟法第三百七十七條規定，上訴於第三審法院，非以判
決違背法令為理由，不得為之。是提起第三審上訴，應以原判決
違背法令為理由，係屬法定要件。如果上訴理由書狀並未依據卷
內訴訟資料，具體指摘原判決不適用何種法則或如何適用不當，
或所指摘原判決違法情事，顯與法律規定得為第三審上訴理由之
違法情形，不相適合時，均應認其上訴為違背法律上之程式，予
以駁回。本件上訴人王新富、柯玉華上訴意旨略稱：(一)原判決認
定柯玉華前往約定地點，親自交付第二級毒品甲基安非他命予王
雅蘭。惟理由則敘明「依上訴人等之陳述及證人王雅蘭之陳述內
容，雖可知當時另有一人開車載上訴人等前往，惟因該人並未緝
獲，且依王雅蘭之陳述內容，並無法證明該人與上訴人等就此部
分有共同正犯之關係，自難認係共同正犯。」足見事實與理由不
符，判決違法。(二)上訴人等涉案情節不同，原審量刑與比例原則
、公平原則有違。(三)刑法第五十九條所規定之酌量減輕其刑，係
裁判上之減輕，必以犯罪之情狀可憫恕，認為宣告法定最低度之
刑猶嫌過重者，始有其適用。如別有法定減輕之事由，應先依法
定減輕事由減輕其刑後，猶嫌過重時，始得為之；若有二種以上
法定減輕事由，仍應先依法定減輕事由遞減其刑後，猶嫌過重時
，始得再依刑法第五十九條規定酌減其刑。原判決於理由說明非
僅應處以「死刑或無期徒刑」，已無刑法第五十九條所規定「科
以最低度刑仍嫌過重者」之酌量減輕其刑之情狀，爰不再適用刑
法第五十九條規定酌予減輕其刑等語，未以本案所適用法定減輕
事由後之最低度刑為判斷是否猶嫌過重之依據，即不適用刑法第
五十九條減刑，適用法則不當云云。惟查，本件原判決綜合全案
卷證資料，本於事實審法院之推理作用，認定上訴人等有其事實
欄所載之犯行，因而撤銷第一審之科刑判決，改判論處上訴人等
如原判決附表所示共同販賣第一級毒品、共同販賣第一級毒品未
遂及共同販賣第二級毒品各罪刑（共六罪，均累犯，各處有期徒
刑，及為相關從刑之宣告）。均已依據卷內資料，說明其所憑之
證據及認定之理由。對於上訴人等就販賣安非他命部分否認有上
開販賣犯行，辯稱：彼等於向王雅蘭取得新台幣（下同）五百元
後，即將款項交予同來之黃福川，故無營利之意圖，另依王雅蘭
之陳述內容及監聽譯文內容，此部分應成立轉讓第二級毒品罪，
而非販賣第二級毒品云云，經綜合調查證據之結果，認不可採，
已分別在判決內詳予指駁，並說明其理由。原判決所為論述，核
與卷證資料相符，從形式上觀察，並無違背法令之情形。且查：
採證認事、證據之取捨及證據證明力之判斷，俱屬事實審法院之
職權，苟無違背證據法則，自不能指為違法。本件原審綜合上訴
人等之自白及證人李維琁、莊宏昌、王雅蘭、黃福川之供述、卷
附通訊監察書及監察譯文、台灣台中地方法院檢察署九十九年四
月三十日中檢輝雲九九偵二八六三字第○三五六八○號函、公務
電話查詢紀錄表、法務部檢察書類查詢系統及扣案之行動電話機
等證據，認定上訴人等有上述罪行。對於上訴人等之辯解，認不
足採；本件已無刑法第五十九條所規定「科以最低度刑仍嫌過重
者」之酌量減輕其刑之情狀，爰不再適用刑法第五十九條規定酌
予減輕其刑等情，已分別在判決內詳述其採證認事、證據取捨及
判斷之理由，核與證據法則並無違背，為其職權之適法行使，揆
之上開說明，難認原審僅係分別依李維琁、莊宏昌、王雅蘭片面
之證詞而為判決，自不能指為違法。而原審係認定王雅蘭於九十
八年十二月十七日晚間十時左右，以其所有之行動電話與王新富
所持用之行動電話聯繫洽購毒品，當時是柯玉華接聽，柯玉華即
前往約定地點，親自交付第二級毒品甲基安非他命予王雅蘭，並
收取價款五百元等情，理由則敘明上訴人等為共同正犯，而依上
訴人等及王雅蘭之陳述內容，雖可知當時另有一人開車載上訴人
等前往，惟因該人並未緝獲，且依王雅蘭之陳述內容，並無法證
明該人與上訴人等就此部分有共同正犯之關係，自難認係共同正
犯等旨。則既無法認定有上訴人等以外之人參與該次犯行，原審
因認上訴人等此部分為共同正犯，即無不合。縱原判決前述理由
論述上訴人等係共同前往，與事實認定柯玉華一人前往不盡相符
，有欠周全之微疵，然原判決認定上訴人等共同販賣第二級毒品
之犯行，證據仍然十分明確，上開微疵尚不致動搖原審上述事實
認定，於判決結果不生影響，不能指為違法，而據為提起第三審
上訴之適法理由。又量刑之輕重，係屬事實審法院得依職權自由
裁量之事項，苟於量刑時，已以行為人之責任為基礎，並斟酌刑
法第五十七條各款所列情狀，而未逾越法定範圍，又未濫用其職
權，即不得遽指為違法。原判決就上訴人等之犯罪情節，已在事
實欄明白認定，於理由內詳加論斷，並敘明審酌王新富有多次犯
罪前科之品性、國中畢業之智識程度、經濟小康之生活狀況。柯
玉華有多次犯罪前科之品性、國中畢業之智識程度、經濟勉可維
持之生活狀況。其等明知海洛因及甲基安非他命係戕害人身心之
毒品，為貪圖不法利益，竟販賣予他人施用，危害社會治安及國
民健康，且販賣毒品為政府戮力查緝之罪，海洛因及甲基安非他
命皆足以使施用者導致精神、性格異常，造成生命危險之生理成
癮性及心理依賴性，惟念上訴人等各次販賣海洛因及甲基安非他
命之所得非多，數量均微，暨坦承犯行之犯後態度等，危害社會
治安重大，犯後飾詞狡辯，毫無悔意，及其犯罪動機、手段、所
獲利益、所生損害、家境勉持、無業等一切情狀，而分別為刑之
量定，既未逾越法定刑度，又未濫用自由裁量之權限，亦難指為
違法。至適用刑法第五十九條酌量減輕其刑與否，乃法院得依職
權裁量之事項，茍未依該規定減輕其刑，自無違法可言，不得據
為上訴第三審之理由。原判決以上訴人等販賣海洛因部分之犯罪
情狀，認依法遞減其刑後，共同販賣第一級毒品既遂罪部分，均
應量處有期徒刑八年，共同販賣第一級毒品未遂罪部分，應量處
有期徒刑五年，並無「科以最低度刑仍嫌過重」之情形（見原判
決第九、十頁），而未適用刑法第五十九條規定再酌量減輕其刑
，自無上訴意旨指稱之違法。依上揭說明，其上訴違背法律上之
程式，應予駁回。
據上論結，應依刑事訴訟法第三百九十五條前段，判決如主文。
中    華    民    國  九十九  年   十二   月    九    日
                      最高法院刑事第二庭
                          審判長法官  莊  登  照  
                                法官  徐  昌  錦  
                                法官  許  錦  印  
                                法官  蘇  振  堂  
                                法官  林  立  華  
本件正本證明與原本無異
                                      書  記  官  
中    華    民    國  九十九  年   十二   月   十四   日
                                                      Ｅ

司法院資訊處製作；財團法人民間司法改革基金會備份。
